臺灣彰化地方法院刑事裁定
110年度聲字第1350號
聲明異議人  
即  受刑人  黃忠騰



上列聲明異議人即受刑人因違反毒品危害防制條例等案件，認為
臺灣彰化地方法院檢察署檢察官之執行指揮（107年度執字第549
0號、109年度執緝字第254號）不當，聲明異議，本院裁定如下
：
    主  文
臺灣彰化地方檢察署檢察官民國一百一十年十月八日所為一一○
年度執聲他字第八六一號不准黃忠騰聲請定執行刑之執行處分應
予撤銷。 
    理  由
一、聲明異議意旨略以：聲明異議人即受刑人黃忠騰（下稱聲明
    異議人）就臺灣彰化地方檢察署（下稱彰化地檢署）檢察官
    107年度執字第5490號（即下述三之甲案）、109年度執緝字
    第254號（即下述三之乙案）案件，向同署檢察官聲請定應
    執行刑，經檢察官以受刑人前於民國109年5月12日在上開二
    案之定刑聲請書上勾選不願定刑、為維持法安定性、聲請礙
    難准許為由，不准聲明異議人聲請定應執行刑。然而，刑法
    第50條第2項規定並未限制聲明異議人請求檢察官定應執行
    刑，亦未無「放棄定應執行刑之權利」之規定，爰依法請求
    救濟等語。
二、按受刑人以檢察官執行之指揮為不當者，得向諭知該裁判之
    法院聲明異議，刑事訴訟法第484條定有明文。所謂「檢察
    官執行之指揮不當」，係指就執行之指揮違法及執行方法不
    當等情形而言。又鑑於現行數罪併罰規定未設限制，造成併
    罰範圍於事後不斷擴大，有違法之安定性，為明確數罪併罰
    適用範圍，並避免不得易科罰金之罪與得易科罰金之罪合併
    ，造成得易科罰金之罪無法單獨易科罰金，罪責失衡，不利
    於受刑人，立法者乃於102年1月23日修正、同年月25日施行
    刑法第50條，增訂第1項但書及第2項，規定對於確定判決前
    所犯數罪有該條第1項但書各款所列情形，除受刑人請求檢
    察官聲請定應執行刑者外，不得併合處罰。足見刑法第50條
    第2項規定，賦予受刑人對於易科罰金及不得易科罰金之數
    罪，得以權衡自身資力或自由受拘束期間等利弊因素，決定
    是否請求檢察官向管轄法院聲請定應執行刑，立法目的乃給
    與受刑人程序選擇權。而上開規定並未明定受刑人請求定執
    行刑之期限、次數，亦未明文禁止受刑人變更意願之可能性
    。
三、經查：
　㈠聲明異議人前因施用毒品案件，經本院以107年度訴字第749
    號判決判處有期徒刑6月、4月，應執行有期徒刑8月確定，
    嗣經彰化地檢署檢察官以107年度執字第5490號執行指揮，
    聲明異議人於107年10月17日易科罰金執行完畢（下稱甲案
    ）；聲明異議人另因販賣毒品案件，經臺灣高等法院臺中分
    院以108年度上訴字第981號判決判處有期徒刑9年6月共5罪
    、6年，應執行有期徒刑14年，再由最高法院於108年10月16
    日以108年度台上字第3023號判決上訴駁回確定，嗣經彰化
    地檢署檢察官以109年度執緝字第254號執行指揮（下稱乙案
    ）等情，有臺灣高等法院被告前案紀錄表存卷可參。
  ㈡彰化地檢署檢察官調查聲明異議人是否就甲、乙案聲請定應
    執行刑，經聲明異議人勾選「聲請人不願就上開案件請求檢
    察官向法院聲請定應執行刑」一節，有109年5月12日受刑人
    是否聲請定應執行刑聲請書在卷可查。
　㈢聲明異議人於110年9月28日具狀向彰化地檢署檢察官聲請就
    甲、乙案定應執行刑，經同署檢察官以聲明異議人前於109
    年5月12日在定刑聲請書上勾選不願定刑，為維持法安定性
    ，聲請礙難准許等為由，不准其就甲、乙案聲請定應執行刑
    等情，有聲明異議人之刑事聲請狀、彰化地檢署110年10月8
    日彰檢秀執戊110執聲他861字第1109037297號函附卷可證。
　㈣聲明異議人固然前於109年5月12日已經選擇不就甲、乙案聲
    請定應執行刑，如今又再為相反之選擇，是否應准許聲明異
    議人再向檢察官聲請定應執行刑？本院審酌以下理由認為：
　⒈刑法第50條第2項規定賦予受刑人對於易科罰金及不得易科罰
    金之案件，得選擇是否聲請定應執行刑之程序選擇權，條文
    並未明定受刑人請求定執行刑之期限、次數，亦未明文禁止
    受刑人變更意願可能性。是以本案聲明異議人重行向檢察官
    聲請就甲、乙案定應執行刑，即非前開規定所明文禁止。
　⒉況且，實務上雖有見解認為：為避免受刑人濫用其請求權，
    造成雙重獲利之情況，於受刑人請求易科罰金時，若已有其
    他不得易科罰金之確定罪刑，檢察官應曉諭就得易科罰金之
    罪聲請易科罰金獲准後，即不得再請求定應執行刑，以免造
    成受刑人先選擇聲請易科罰金，於罰金繳納執行完畢後，又
    再選擇定應執行刑，冀求減輕其所定刑之刑度後，再扣抵該
    已執行易科罰金之刑期，造成執行結果不公平之情形。亦即
    ，上開實務見解並非認為一律不准受刑人變更意願重行聲請
    定應執行刑，而是為避免「受刑人先選擇不定執行刑，但在
    繳納易科罰金後，又再聲請定應執行刑」而造成執行結果不
    公平。是查，本案中，甲案早於107年10月17日即已易科罰
    金執行完畢，之後乙案於108年10月16日判決確定而由檢察
    官執行指揮，並由檢察官於109年5月12日詢問聲明異議人是
    否聲請定應執行刑等情，已如前述。足見甲案雖已易科罰金
    執行完畢，但並非是被告在選擇不就甲乙案聲請定應執行刑
    之後才繳納甲案之易科罰金，而是甲案執行完畢在先，之後
    檢察官才在乙案判決確定後之109年5月12日詢問聲明異議人
    是否聲請定應執行刑。從而，本案情形與前揭實務見解所揭
    示「受刑人先選擇不定執行刑，但在繳納易科罰金後，又再
    聲請定應執行刑」之情形不同。聲明異議人嗣後縱然變更意
    願請求檢察官向法院聲請定應執行刑，亦不會造成聲明異議
    人任意為程序選擇致違反公平性之情況。
　⒊此外，乙案應執行有期徒刑14年，刑期起算日為109年5月7日
    ，期滿日為123年6月15日一節，有前揭臺灣高等法院被告前
    案紀錄表為證，是迄至乙案刑期屆滿尚有十餘年，聲明異議
    人顯非於執行即將屆滿始行聲請定應執行刑，應未嚴重干擾
    刑罰之執行。
　⒋從而，聲明異議人固然前於109年5月12日已經選擇不就甲、
    乙案聲請定應執行刑，如今又再為相反之選擇，但本院綜合
    上情認為，刑法第50條第2項規定既未明文禁止受刑人變更
    意願重行聲請定應執行刑，本案亦無前揭實務見解所揭示之
    受刑人任意為程序選擇而造成執行結果不公平之情形，且本
    案聲明異議人並未嚴重干擾刑罰之執行。則本案尚不能僅因
    聲明異議人曾表示不聲請定應執行刑，即使聲明異議人終局
    地喪失法所賦予定執行刑之選擇權。準此，彰化地檢署檢察
    官110年10月8日所為110年度執聲他字第861號不准聲明異議
    人聲請定執行刑之執行指揮，自難謂為允當。
四、綜上所述，聲明異議人所為聲明異議，為有理由，應由本院
    將上開彰化地檢署檢察官於110年10月8日所為110年度執聲
    他字第861號不准聲明異議人聲請定執行刑之執行指揮予以
    撤銷，另由檢察官為適法之處分。
據上論斷，應依刑事訴訟法第486條，裁定如主文。　　
中　　華　　民　　國　　110 　年　　10　　月　　28　　日
                  刑事第六庭    法  官  張琇涵
以上正本證明與原本無異。
如不服本裁定，應於裁定送達後5日內，向本院提出抗告狀。
中　　華　　民　　國　　110 　年　　10　　月　　28　　日
                                書記官  潘佳欣